臺灣桃園地方法院交通事件裁定        100年度交聲字第424號
原處分機關  交通部公路總局新竹區監理所
異  議  人
即受處分人  鍾台華
上列異議人因違反道路交通管理處罰條例案件，不服交通部公路
總局新竹區監理所中華民國100年5月27日壢監裁字裁53-DP00000
00號違反道路交通管理事件裁決書所為之處分，聲明異議，本院
裁定如下：
    主  文
異議駁回。
    理  由
一、原處分意旨略以：異議人即受處分人鍾台華於民國100年2月
    22日下午5時25分許，騎乘車號ISY-227號重型機車，行經桃
    園縣中壢市○○路與慈惠三街口時，因迴車前未注意往來車
    輛擅自迴轉，而與環北路同向、由楊瑞華所駕駛之車號8312
    -FU 號自用小客貨車發生道路交通事故，且未考領重型機車
    駕駛執照，而係使用普通小型車駕駛執照駕駛重型機車，有
    「迴車前未注意往來車輛擅自迴車」及「領有小型車駕駛執
    照駕駛重型機器腳踏車」之違規情事，為桃園縣政府警察局
    舉發，並填製桃警局交字第DP0000000 號舉發違反道路交通
    管理事件通知單，限於同年5月8日前向原處分機關交通部公
    路總局新竹區監理所之中壢監理站到案陳述，嗣異議人雖於
    同年4 月27日到案陳述，惟舉發並無不當，爰經原處分機關
    於同年5 月27日以壢監裁字裁53-DP0000000號裁決書，認異
    議人違反道路交通管理處罰條例第49條第5款、第22條第1項
    第4 款規定，及道路交通管理事件統一裁罰基準表，各處異
    議人罰鍰新臺幣（下同）600 元、1,800元，合計2,400元，
    並依同條例第63條第1項第1款規定，記違規點數1點等語。
二、聲明異議意旨略以：伊當時係騎乘車號ISY-227 號重型機車
    於外側車道，行經肇事路口欲迴轉往新生路方向行駛時，已
    暫停並顯示左轉方向燈，經確認無來往車輛後始行迴轉，而
    楊瑞華所駕駛之車號8312-FU 號自用小客貨車該時亦係行駛
    於外側車道，但因欲超越伊所騎乘之機車，且通過有號誌之
    交岔路口未依規定減速慢行以致肇事，自無迴車前未注意往
    來車輛擅自迴車之違規情事，又道路交通管理處罰條例得否
    適用於機車乘騎人員容有疑義，為此，爰依法聲明異議。
三、按道路交通管理處罰條例所用車輛，指在道路上以原動機行
    駛之汽車（包括機器腳踏車）或以人力、獸力行駛之車輛；
    汽車駕駛人，有領有聯結車、大客車、大貨車或小型車駕駛
    執照，駕駛重型機器腳踏車情形者，處1,800元以上3,600元
    以下罰鍰，並禁止其駕駛；汽車駕駛人迴車時，有迴車前，
    未依規定暫停，顯示左轉燈光，或不注意來、往車輛、行人
    ，仍擅自迴轉情形者，處600元以上1,800元以下罰鍰；汽車
    駕駛人有前條情形者，除依原條款處罰鍰外，並予記違規點
    數1點，道路交通管理處罰條例第3條第8款、第22條第1項第
    4款、第49條第5款、第63條第1項第1款分別定有明文。
四、經查：道路交通管理處罰條例第49條所指之汽車駕駛人，係
    包括機車駕駛人在內，此觀乎同條例第3條第8款規定機器腳
    踏車為汽車之一種，及道路交通管理處罰條例、道路交通安
    全規則，有關機車行車之規定，均規定於汽車章內自明，是
    本件異議人雖係騎乘重型機車，但仍有道路交通管理處罰條
    例之適用，合先敘明。又者，異議人於本件道路交通事故之
    談話紀錄表稱：伊於行駛至該路口前15公尺即變換至右側車
    道，至路口停止線時見左側車道並無來車，遂向左行駛欲迴
    轉時，直迨約1、2公尺始見對方車輛，當時已不及閃避等語
    ；互核與證人楊瑞華於同次談話紀錄表謂：伊當時係慢速行
    駛，行經該路口時突見異議人自右前方竄出，但因距離太近
    以致煞車不及撞上等語，再參以本件道路交通事故現場圖、
    現場照片，異議人機車確實因欲迴轉，以致左側車身與證人
    楊瑞華所駕自用小客貨車右前車頭發生擦撞，雖異議人與證
    人楊瑞華就肇事原因各執一詞，但綜合以觀，該時異議人既
    欲行迴轉，且依其聲明異議狀所述早已知證人楊瑞華之自用
    小客貨車跟隨在後，其應注意證人楊瑞華等來往車輛之駕駛
    動態，待確認看清行車動態後始行迴轉，以致未確實看清有
    無來車，其有擅自迴轉之違規情事甚明。另外，異議人祇持
    有普通小型車駕駛執照，未據考領有重型機車駕駛執照乙節
    ，亦有汽車、機車駕照基本資料在卷可稽，其領有小型車駕
    駛執照駕駛重型機器腳踏車之違規情事亦屬明確。基上，異
    議人確有於上述時地迴車前未注意往來車輛擅自迴車，及領
    有小型車駕駛執照駕駛重型機器腳踏車之違規情事，原處分
    機關以異議人於期限內到案陳述意見，依道路交通管理事件
    統一裁罰基準表予以罰處，自屬有據，於法相合。
五、綜上所述，異議人確有迴車前未注意往來車輛擅自迴車，及
    領有小型車駕駛執照駕駛重型機器腳踏車之違規情事，至為
    明確。原處分機關依道路交通管理處罰條例第49條第5 款、
    第22條第1項第4款規定，及道路交通管理事件統一裁罰基準
    表，各處異議人罰鍰600 元、1,800元，合計2,400元，並依
    同條例第63條第1項第1款規定，記違規點數1 點，核無違誤
    。是異議人本件聲明異議，為無理由，應予駁回。
據上論斷，應依道路交通管理處罰條例第87條第2 項，道路交通
事件處理辦法第18條，裁定如主文。
中    華    民    國   100    年    7     月    21    日
                  交通法庭      法  官  黃翊哲
以上正本證明與原本無異。
如不服本裁定，應於裁定送達後5 日內，以書狀敘述理由（須附
繕本），向本院提出抗告。
                                書記官  蔡紫凌
中    華    民    國   100    年    7     月    21    日